【裁判字號】    95,訴,787
【裁判日期】    950428
【裁判案由】    清償借款
【裁判全文】
臺灣臺中地方法院民事判決  95年度訴字第787號
原      告  國泰世華商業銀行股份有限公司
法定代理人  乙○○
訴訟代理人  甲○○
被      告  丙○○
上列當事人間請求清償借款等事件，本院於民國95年4 月24日言
詞辯論終結，判決如下：
    主      文
被告應給付原告新台幣伍拾貳萬柒仟玖佰肆拾玖元，及其中新台
幣肆拾玖萬玖仟貳佰陸拾肆元自民國九十五年二月二十二日起至
清償日止，按年息百分之十九．七計算之利息。
訴訟費用由被告負擔。
    事實及理由
一、本件被告經合法通知，無正當理由，未於言詞辯論期日到場
    ，核無民事訴訟法第386 條各款所列情形，爰依原告之聲請
    ，由其一造辯論而為判決。
二、本件原告起訴主張：(1)被告於民國（下同）92年4月9日向原
    告申請卡號0000-0000-0000-0000 號信用卡（正卡，MASTER
    卡）使用，並訂有信用卡使用契約書，約定由原告核發信用
    卡供被告使用，被告得持原告所核發之信用卡向特約商店消
    費及預借現金，被告持卡消費或預借現金後，應於每月當期
    繳款截止日前繳納消費款額及預借現金額，或應繳納最低應
    繳金額（按交易金額2%計算，如低於新台幣（下同） 1,000
    元，以1,000元計算），餘款則年息19.7%計算循環信用利息
    （約定書第15條第2 項），並應按期繳納信用卡年費、預借
    現金手續費等費用，逾期未依約繳納消費本金及預借現金本
    金，亦未繳納最低應繳金額時，被告就消費及預借本金應自
    當期結帳日起給付原告自逾期日起至清償日止按年息 19.7%
    計算之利息（約定書第15條第3 項）。距被告自發卡日起至
    95年2月21日（結帳日為每月5日、繳款日為同月21日）止，
    計有本金222,816元、循環利息17,663元，合計240,479元之
    款項尚未清償，且自95年1月4日起即未按期繳納最低應繳金
    額，已逾二期，是已喪失每月繳納最低金額之權利，而視為
    全部到期（約定書第21條1項第3款、第22條第1 項）。爰本
    於信用卡之法律關係，為此部分之請求。(2)被告另於94 年3
    月16日與原告約定，以前開信用卡向原告借款30萬元（另訂
    有簡易通信貸款契約書，即原證三），約定利息依年息5.88
     %計算（簡易通信貸款契約書第1條第3款），以每個月為一
    期，分50期依年金法按月清償（繳款期日同信用卡繳款期日
    ），併入信用卡帳單中與信用卡消費款一同繳納（簡易通信
    貸款契約書第2 條），如未依約繳款時，則視為全部到期，
    而喪失期限利益（簡易通信貸款契約書第4、5條），到期後
    之利息則按信用卡之循環利息之利率計算（即年息19.7 %）
    （簡易通信貸款契約書第1條第4款），並併入信用卡消費款
    計算。距被告自借款之日起至95年2月21日止，計有本金276
    ,448 元、利息11,022元，合計287,470元之款項尚未清償，
    且亦自95年1月4日起，即未按期款，而喪失每月繳款之權利
    ，視為到期。爰本於消費借貸之法律關係，為此部分之請求
    。而合計上開(1)(2)部分計被告應給付原告527,949 元，及其
    中本金499,264元自95年2月22日起至清償日止，按年息19.
    7%計算之利息。爰為請求判決如主文第一項所示。
三、原告主張之上揭事實，業據其提出信用卡申請書影本1紙、
    約定書影本1份、簡易通信貸款申請書影本1份、信用卡消費
    帳款債權明細表1紙、歷史帳單彙總查詢表4紙、客戶歸戶資
    料明細查詢表1紙及戶籍謄本1紙為證。信用卡申請書及簡易
    通信貸款契約書部分，核與原本相符。被告未於言詞辯論期
    日到場，亦未提出書狀作何聲明或陳述，本院依調查證據之
    結果，堪認原告上開之主張為真實。
四、按一般信用卡之使用，係由申請人向發卡銀行提出使用信用
    卡之申請，經發卡銀行審核申請人之信用狀況，決定是否核
    發信用卡，並同時確定額度之多寡後，再與申請人簽約完成
    手續。爾後申請人取得信用卡後，即持之向特約商店刷卡消
    費，並由發卡機構先行就持卡人所消費之金額向特約商店為
    清償，再轉向持卡人請求償還其所付之簽帳款金額。因持卡
    人在信用卡有效期間均得採信用卡取代現金而為消費行為，
    故持卡人與發卡機構使用信用卡之法律關係為一繼續性之法
    律關係。發卡機構對持卡人所負之義務即為，讓持卡人得使
    用信用卡為支付工具。其性質為「事務處理契約」，亦即由
    發卡機構為持卡人處理清償債務之事務，而發卡機構為持卡
    人處理上開清償債務之事務，通常向持卡人收取年費或入會
    費，故屬有償契約之性質。而依目前國內實務之見解（並參
    照最高法院89年度台上字第1628號判決要旨），上開契約性
    質屬委任（即持卡人於繳款截止日內將應付帳款給付予發卡
    機構）（縱認勿庸繳納年費或入會費，而屬無償時，亦同）
    及消費借貸（即持卡人不繳付全部應付帳款，而須核計循環
    利息時）之混合契約。是原告依信用卡之法律關係（民法第
    199條第1項）請求被告給付上開尚未清償之240,479 元（含
    本金、利息），及其中222,816元（本金）部分自95年2月22
    日起至清償日止，按年息19.7% 計算之利息為有理由，應予
    准許。
五、次按，稱消費借貸者，謂當事人一方移轉金錢或其他代替物
    之所有權於他方，而約定他方以種類、品質、數量相同之物
    返還之契約。又借用人應於約定期限內，返還與借用物種類
    、品質、數量相同之物。民法第474條第1項、第478 條前段
    ，分別定有明文。本件被告既向原告借貸（即（二）(2)述）
    30萬元，而尚有287,470元（其中本金276,448元）尚未清償
    ，且清償期已視為到期，已如前述。從而，原告依消費借貸
    契約之法律關係請求被告給付上開（二）(2)所述金額及利息
    ，為有理由，應予准許。
六、綜上所述，原告本於信用卡及消費借貸之法律關係，為上開
    （二）(1)(2)所示部用卡消費及簡易貸款之請求，合計527,94
    9元，及其中499,264元自95年2月22 日起至清償日止，按年
    息19.7% 計算之利息，為有理由，應予准許，爰為判決如主
    文第1項所示。
七、據上論結，本件原告之訴為有理由，依民事訴訟法第385 條
    第1項前段、第78條，判決如主文。
中    華    民    國    95    年    4     月    28    日
                  民事第四庭  法  官  陳添喜
上為正本係照原本作成。
如對本判決上訴，須於判決送達後20日內向本院提出上訴狀。
中    華    民    國    95    年    4     月    28    日
                              書記官


司法院資訊處製作；財團法人民間司法改革基金會備份。
